臺灣臺中地方法院民事判決　96年度訴字第2125號
原　　　告　乙○○
訴訟代理人　蔡宜宏律師
被　　　告　鄧仲軒即鄧文孝）.
訴訟代理人　林益輝律師
複代理人　　王耀賢律師
當事人間請求給付買賣價金事件，本院於民國96年10月5日言詞
辯論終結，判決如下：
    主    文
原告之訴及假執行之聲請均駁回。
訴訟費用由原告負擔。
    事實及理由
一、原告起訴主張:
  (一)緣被告鄧仲軒 (原名鄧文孝，於92午ll月18日改名為鄧仲軒
    ，見原證一)之胞兄甲○○，因向原告買受一批戒指，積欠
    原告買賣價金共計新台幣（下同）共計2,725,090元未清償
    ，有附呈甲○○簽認之單據 (原證二)為憑，經原告多次向
    甲○○催討，鄧又忠始與原告協商，原告同意甲○○分期清
    償，甲○○則先簽發面額共計二百十九萬元之多紙本票以供
    擔保 (未足額部分則另外協商處理)，當時原告為確保債權
    無虞，另向甲○○要求必須由被告作保，甲○○表示沒問題
    ，嗣被告遂以於上開多紙本票背面簽署之方式作保 (原證三
    )，經被告於每紙本票背面逐一簽署後，再由甲○○將本票
    交付予原告收執。
  (二)按當事人互相表示意思一致者，無論其為明示或默示，契約
    即為成立，民法第一百五十三條第一項定有明文。又稱保證
    者，謂當事人約定，一方於他方之債務人不履行債務時，由
    其代負履行責任之契約，亦為民法第七百三十九條所明定。
    查，經原告要求由被告作保後，被告乃於上開面額共計二百
    十九萬元之每紙本票背面逐一簽署，其簽署時皆可見每紙本
    票之正面均載明原告為受款人，足證被告自係基於就甲○○
    對原告之二百十九萬元債務提出人之擔保，而待被告逐一簽
    署完畢後，原告亦收受上開面額共計二百十九萬元之本票，
    從而，就「於甲○○無法清償對原告之二百十九萬元債務時
    ，由被告代為清償」一事，兩造相互間既已表示意思一致，
    則兩造間已成立保證契約無訛。
  (三)另按「保證人於債權人未就主債務人之財產強制執行而無效
    果前，對於債權人得拒絕清償。」民法第七百四十五條亦有
    明文，依反面解釋，如債權人已就主債務人之財產強制執行
    而無效果者，債權人自得請求保證人代主債務人負履行責任
    。經查，兩造間成立保證契約後，主債務人甲○○因仍無力
    分期清償價金，雖經原告向法院聲請本票裁定暨強制執行甲
    ○○之財產，然均查無甲○○財產資料 (原證四)，以致法
    院強制執行無結果，而以核發債權憑證結案 (原證五)，依
    法被告自應負保證人責任，是原告依保證契約之法律關係請
    求被告代為清償二百十九萬元之買賣價金，自有理由。
  並聲明：求為判決：
  (一)被告應給付原告219萬元及自起訴狀繕本送達被告翌日起至
    清償日止，按年息百分之五計算之利息。
  (二)訴訟費用由被告負擔。
  (三)原告願供擔保，請准宣告假執行。
二、被告則辯以：
  (一)查原告乙○○主張依保證契約，請求被告鄧仲軒 (前名鄧文
    孝)給付2,190,000元，及自起訴狀繕本送達被告翌日起至清
    償日止按週年利率5％計算之利息，無非以起訴狀附呈之訴
    外人甲○○ (鄧仲軒之兄長)為清償其對原告之買賣價金債
    務，簽發交付予原告收執之本票數紙，其背面有「鄧文孝」
    之簽名署押，而認鄧仲軒有為原告與鄭文忠間之上揭買賣價
    金債務為保證之意思，與原告成立保證契約云云為其請求論
    據。
　(二)惟查:
    (1)查上揭原告起訴狀附呈之訴外人甲○○為清償其對原告之
      買賣價金債務，簽發交付予原告收執之本票數紙，其背面
      之「鄧文孝」此簽名署押俱非被告所為，被告終始未如原
      告起訴狀所稱在上揭數紙本票背面簽署作保，原告執此請
      求被告履盡保證契約義務，其請求尚非有理由。
　　(2)次查，上揭各紙本票背面之「鄧文孝」此簽名之筆跡與書
      寫方式，經審視後，核與上揭各紙本票正面之發票人「甲
      ○○」之筆跡與書寫方式極為似同，顯徵，上揭各「鄧文
      孝」之簽名與上揭各「甲○○」之簽名應俱係出自同一人
      所簽寫無疑。
　　(3)繼查，上揭各紙本票正面之「甲○○」簽名之「鄧」字之
  　　簽寫運筆方式及字跡，與上揭各紙本票背面之「鄧文孝」
  　　簽名之「鄧」字之簽寫運筆方式及字跡明顯相同，顯非出
    　自二人之手。另上揭各紙本票正面之「甲○○」簽名之「
      忠」字，與上揭各紙本票背面之「鄧文孝」簽名之「孝」
      字雖係異字，然自上該二字之簽寫運筆方式，暨「忠」字
      之「心」旁與「孝」字之「子」旁其圓弧流線之書寫方式
      等以觀，益徵，上該「忠」與「孝」二字亦當係出自同一
      人之手甚明。
    (4)再查，上揭各紙本票正面之「甲○○」簽名之「文」字之
      簽寫運筆方式及字跡，雖與上揭各紙本票背面之「鄧文孝
      」簽名之「文」字之簽寫運筆方式及字跡略有歧異，然查
      ，上揭各紙本票之票號WG0000000號、W00000000號、
      WG0000000號、WG0000000號、WG0000000 號、WG0000000
      號、WG0000000號、WG0000000號、WG0000000號、
      WG0000000號、WG0000000號、WG0000000 號、WG0000000
      號、WG0000000號、WG0000000號等各紙本票正面之「甲○
      ○」簽名之「文」字之簽寫運筆方式及字跡，與上揭各紙
      本票背面之「鄧文孝」簽名之「文」字之簽寫運筆方式及
      字跡明顯相同，確係出自同一人所簽寫，灼然明甚。
  (三)揆諸上揭所述，上揭本票正面之「甲○○」簽名，與上揭各
    紙本票背面之「鄧文孝」簽名，既均係出自同一人所簽寫無
    疑，而上揭各紙本票確係訴外人甲○○所簽發交付予原告收
    執乙情，亦經原告於起訴狀中自承無訛，則上揭各紙本票背
    面之「鄧文孝」簽名自無可能為被告所親自簽寫甚明。則被
    告終始既未曾在上揭各紙本票之背面為背書簽名，遑論與原
    告間有何保證契約之法律關係存在，原告執此請求被告履盡
    保證人義務，難謂有理由。
  答辯聲明：求為判決如主文所示。
三、得心證之理由：
  (一)原告主張原名鄧文孝之被告，其胞兄甲○○，因向原告買受
    一批戒指，積欠價金共計2,725,090元未清償，經原告多次
    向甲○○催討，甲○○始與原告協商，要求分期清償，甲○
    ○則先簽發面額共計219萬元之多紙本票以供擔保（未足額
    部分則另外協商處理），當時原告為確保債權無虞，原告向
    甲○○要求必須由被告作保，嗣被告於上開本票背面一一簽
    署作保，再由甲○○將本票交由原告收執。但甲○○仍未能
    按期履行，經本票裁定，聲請強制執行，因甲○○無財產可
    供執行經發債權憑證，茲執行無效果，身為保證人之被告自
    應代債務人甲○○清償219萬元之買賣價金。提出戶籍謄本
    、單據資料九紙、本票（正、反面）七十三張、國稅局財產
    歸屬資料清單一份，債權憑證一份等影本為證。被告則以伊
    不認識原告，伊並未在系爭本票背面簽名作保，伊胞兄甲○
    ○亦未要其作保等語，資為抗辯。
  (二)查73紙系爭本票背面「鄧文孝」三字之簽署，經本院勘驗，
    與被告當庭書寫「鄧文孝」三字之運筆，筆劃特徵迥異，倒
    與發票人甲○○之簽名筆跡神似。兩造未見過面，73紙本票
    係由甲○○直接交給原告收執。按保證債務契約，係保證人
    與債權人約明於主債務人有不履行或不能履行時，代負償還
    責任之契約。茲原告未能證明與被告間就保證契約內容意思
    表示一致，自難認其保證契約成立，發生效力。是原告依民
    法第739條規定，訴請被告代其兄甲○○清償買賣價金219萬
    元，尚乏依據，礙難准許。復查本件系爭本票未依票據法第
    59條規定，載明保證之意旨，固非票據保證，僅於票據背面
    簽名，應係背書行為，被告未於系爭本票背面簽名，自屬背
    書之偽造，被偽造之被告，因未在票據上簽名，亦不負票據
    上責任。綜上所述，原告未能證明系爭保證債務成立，其依
    民法第739條訴請被告代其兄甲○○清償買賣價金219萬元及
    其法定遲延利息，於法不合，應連同其假執行之聲請，併予
    駁回。
  (三)本件事證已臻明確，兩造所為其他攻擊、防禦之方法，於判
    決結果不生影響，爰不逐一審究。
四、據上論結，原告之訴為無理由，依民事訴訟法第78條判決如
    主文。
中　　華　　民　　國　　96　　年　　10　　月　  9 　　日
                  民事第三庭    法  官  周靜秀
正本係照原本作成。
如對本判決上訴，須於判決送達後20日內向本院提出上訴狀。
中　　華　　民　　國　　96　　年　　10　　月　　11　　日
                                書記官
